福建金門地方法院民事裁定　　　　　　　100年度簡上字第1號
上　訴　人　李麗寬
被上訴人　　洪正芬
上列當事人間請求給會款事件，上訴人對於中華民國一○○年九
月二日本院一○○年度簡上字第一號第二審判決提起上訴，本院
裁定如左：
    主  文
上訴駁回。
第三審訴訟費用由上訴人負擔。
    理  由
一、對於簡易訴訟程序之第二審裁判，提起第三審上訴或抗告，
    須經原裁判法院之許可。前項許可，以訴訟事件所及之法律
    見解具有原則上之重要性者為限。民事訴訟法第436條之3第
    1、2項定有明文。
二、上訴人主張本院合議庭所為二審判決（下稱：第二審判決）
    駁回上訴，有下列違誤情事：
   （一）上訴人已於100年8月22日在原審言詞辯論前，提出「
         民事突破重點狀」中聲明以其『案情繁雜』為理由，
         請改用「通常訴訟程序」。而法官在當庭僅以口頭表
         示而未裁定應在第一審始能提出聲明「通常訴訟程序
         」，顯缺乏法律依據，違反民事訴訟法第468條判決適
         用不當之規定。
   （二）上訴人及家屬即兒子楊冠群（11歲），或婆婆孫淑賢
         與被上訴人洪正芬素昧平生，且於96年2月1日起，並
         未參與其自任會首所召集之5個合會。又被上訴人並未
         依照民法第709條之3之規定製作會單，或與全體會員
         或上訴人等簽名，故會員與會員間未必互相認識，或
         有來往，故證人楊繡、趙素員、歐陽珠衣等以臆測
         及擬制之供詞，如何證明上訴人參與被上訴人洪正芬
         之合會及被上訴人洪正芬是否代墊新台幣（下同）354
         萬元之合會金？以致誠如第一審判決記載上訴人「則
         長達3年以上參與合會之期間，殊難想像，亦未聽聞許
         玉仙以被告名義得標等情」，原判決對此存疑不查，
         而仍為上訴人不利之認定，則其法律行為，違反強制
         或禁止之規定者，無效。故原判決自有民事訴訟法第
         469條第6項判決理由矛盾之違背法令。
   （三）遍查全卷並未有被上訴人洪正芬在3年來召集合會期間
         ，有對於上訴人等代墊354萬元之證據，或其計算方法
         。惟原判決徒憑與被上訴人洪正芬臨訟自薦提供「陳
         報狀」，敘述其「代理上訴人處理合會事宜，近10餘
         年來兩造彙算金額往來資料」，其均未經上訴人對帳
         簽名；其明顯為偽造文書，且其等豈不將上訴人當作
         三歲孩童或智障白痴？而其等仗勢欺人！詎原判決仍
         偏信被上訴人洪正芬與證人楊繡、趙素員、歐陽珠
         衣等片面之詞，而遽將許玉仙多年來向上訴人借款及
         還款金錢往來之資料反而變成其代理上訴人處理合會
         事宜，其因果顛倒，何能採信？其亦違反經驗法則及
         論理法則，而原判決亦不詳加研判，且曲解法意，張
         冠李戴，則人間有何公理？因之，第一審乃有所謂「
         實非被告空言泛辭辯稱，係單純借貸關係即能自圓其
         說之誤導」。故原判決顯有民事訴訟法第468條，判決
         不適用法規之違法甚明。
   （四）並聲明：(1)請將原判決予以廢棄。(2)上開廢棄部分，
         請將被上訴人在第一審訴之聲明予以駁回。(3)第一審
         、第二審、第三審，訴訟費用，均由被上訴人負擔。
三、民事訴訴法第427條第5項固規定，案情繁雜或其訴訟標的金
    額或價額逾第一項所定額數十倍以上者，法院得依當事人聲
    請，以裁定改用通常訴訟程序，並由原法官繼續審理。惟對
    於簡易程序之第一審判決之上訴或抗告程序，準用第434條
    第1項、第434條之1及第3編第1章（第二審程序）、第4編（
    抗告程序）之規定，第436之1第3項定有明文。又第二審程
    序，僅準用第2編第1章（第一審通常訴訟程序）、第2章（
    調解程序）之規定，均未準用第427條第5項規定。足見該條
    改用通常訴訟程序之規定，僅限於第一審之簡易訴訟程序，
    始有其適用，不包括第二審程序。簡易程序之第二審程序，
    當事人既不得聲請改用通常訴訟程序，二審亦就其聲請為准
    駁之裁定，亦難謂有何判決不適用法規或適用不當之違背法
    令。又經本院審查，上訴理由純係不同意第二審判決所認
    定事實，並非適用法律之爭議。況第二審判決就舉證責任分
    配亦無違背證據法則或經驗法則，更不生突襲性裁判問題。
    本件上訴與首揭規定不符，應以裁定駁回。
四、結論：本件上訴不應許可，應依民事訴訟法第436條之3第3
    項後段、第95條、第78條，裁定如主文。
中  華  民  國    100    年       9      月     26    日
                  民事第一庭審判長法  官  康樹正
                                  法  官  許志龍
                                  法  官  張珈禎
上列為正本係照原本作成。
如不服本裁定，應於送達後十日內向本院提出抗告狀，並繳納抗
告費新臺幣一千元。
中    華    民    國   100    年    9     月    26    日
                                  書記官  許永溪